臺灣臺北地方法院民事判決　八十八年度簡上字第三一○號
　　上　訴　人　　厚生傳播事業有限公司
　　法定代理人　　乙○○
　　法定代理人　　甲○○
右當事人間請求給付報酬事件，上訴人對於中華民國八十八年二月三日本院台北簡易
庭八十七年度北簡字第一二四七三號第一審判決提起上訴，本院判決如左：
    主  文
原判決廢棄。
被上訴人在第一審之訴及假執行之聲請均駁回。
第一、二審訴訟費用由被上訴人負擔。
    事  實
甲、上訴人方面：
  壹、聲明：
    一、原判決廢棄。
    二、被上訴人在第一審之訴及假執行之聲請均駁回。
  貳、陳述：除與原審判決書所載者相同茲予引用外，補稱：
    一、被上訴人屢屢聲稱製作錄影帶二支早已完成，卻自始至今，仍提不出該錄影
        帶，亦未能說明其完成之錄影帶內容，屢經上訴人當庭要求，仍置之不理，
        而其所完成之系爭錄影帶乃重要證物，如被上訴人真有製作，豈有不知在何
        處之理？可見被上訴人並未依約完成系爭廣告錄影帶。
    二、被上訴人又主張完成物品已交由郵政包裹送達，事實並不然。被上訴人所提
        郵寄證明，並不能證明其郵寄之物為何。且經向郵政總局查證，該局寄出之
        郵政包裹，均附有內容說明以為損害賠償之據或為重量註記以資計費。而被
        上訴人所提郵寄證明並無重量證明，復有郵政圈註限時掛號郵件記號，足證
        並非郵政包裹。且被上訴人既主張上訴人已收到交由郵政包裹送達完成物品
        ，為何僅有一次郵寄紀錄？又被上訴人僅單純負責拍攝製作錄影帶，何以為
        上述郵寄工作？是僅憑被上訴人所提出之郵寄證明，亦不能認定上訴人已收
        受被上訴人交付之錄影帶，亦不能證明上訴人曾委託被上訴人拷貝或郵寄錄
        影帶。實則兩造之所訂合約總價僅新台幣（下同）四十萬元，上訴人並無委
        託被上訴人拷貝及郵寄錄影帶。
    三、證人劉文福乃被上訴人公司員工，所為證言當然不實在。又被上訴人主張上
        訴人無暇並授權被上訴人全權處理，事實亦不然，況依證人劉文福所稱其有
        與上訴人之業主桓鉅公司討論修改劇本，因客戶不滿原先腳本，乙○○叫我
        跟客戶討論修改云云，亦可見上訴人並無「無暇」處理本件廣告錄影事宜之
        情事。且系爭合約簽約日訂在八十七年四月二十九日，第一次交貨言明訂在
        同年五月八日前，短短數日即需交貨，其間又需歷經腳本確認、選角確認、
        開拍、剪接錄音確認等重大決定事宜，如上訴人欲全權委任被上訴人處理錄
        影事宜，於合約註明或另立委任書即可，何須在訂約後再另為授權？
    四、依約被上訴人製作「沙灘篇」及「宴會篇」二支錄影帶，應分別有二次交貨
        日期，惟被上訴人所提出者僅有沙灘篇錄影帶之簽收單，卻無宴會篇錄影帶
        之簽收單。且被上訴人所提出之二紙簽收單均為被上訴人自家信紙，其中一
        紙簽收單之簽收人並無簽名蓋章，僅有不知名人士填入日期。另紙簽收單則
        為沈姓人員簽收，而上訴人及桓鉅公司均無沈姓員工或人員，僅被上訴人公
        司負責人沈玉珍為沈姓，其簽名筆跡又與被上訴人所聲稱之傳真證明及律師
        委任狀中之簽名雷同，其真實性自屬可疑。
    五、上訴人在未看到被上訴人有任何製作時，先按合約給付訂金支票十六萬元予
        被上訴人，被上訴人事後寄達發票時，上訴人公司會計當然直接持以報稅，
        而上訴人於本件起訴後發現會計作業錯誤，且上開發票所載金額與被上訴人
        所收受之十六萬元金額亦有不符，即於同年八十七年十月間以交易並未完成
        指示代為作帳之久信稅務會計事務所合格會計師，立即掛號退回上開發票及
        國稅局核定之營業人銷貨退回、進貨退出之折讓證明單，並剔除年度該筆進
        項交易，被上訴人仍以上訴人持上開發票報稅，據以主張上訴人已收受系爭
        廣告錄影帶，亦無理由。
    六、上訴人曾以電話催促被上訴人交付系爭廣告錄影帶，被上訴人公司負責人沈
        玉珍則安撫並允諾一定會作出成品，是被上訴人主張上訴人不催促被上訴人
        交付錄影帶云云，亦非事實。
  參、證據：援用原審之立證方法，並補提營業人銷貨退回進貨退出證明單影本二件
      。
乙、被上訴人方面：
  壹、聲明：駁回上訴。
  貳、陳述：除與原審判決書所載者相同茲予引用外，補稱：
    一、被上訴人已依契約規定製作完成並交付「Ｏ含氧美白護理面膜」沙灘篇、宴
        會篇二支廣告，上訴人解除系爭廣告製作契約於法無據。系爭廣告係桓鉅公
        司委託上訴人製作，上訴人再轉委託被上訴人製作，上訴人與被上訴人簽訂
        系爭廣告契約後，未幾即以事繁無暇處理本件廣告製作為由，指示被上訴人
        之後凡系爭廣告相關一切事宜均與桓鉅公司處理，此經全程參與系爭廣告簽
        約後第一次會議、修改劇本、拍攝至製作完成並交貨之被上訴人製作系爭廣
        告導演劉文福證述明確。依其證詞可知係上訴人指示被上訴人與桓鉅公司修
        改廣告劇本，並同意延期交付系爭二支廣告錄影帶，被上訴人據此分別於八
        十七年五月十三日及同年六月五日交付第一支及第二支廣告錄影帶予上訴人
        指定之桓鉅公司，復依桓鉅公司指示將該二支廣告之錄影帶於八十七年六月
        六日寄給四十四家，同年六月八日寄給十家有線電視購物頻道商，同時於八
        十七年六月八日寄送廣告錄影帶予上訴人，並將發票交付上訴人請款，上訴
        人收受該二張發票後，並無主張被上訴人未交付廣告錄影帶，反持向主管機
        關申報營業稅。可見被上訴人已依約製作完成並交付系爭廣告錄影帶。此亦
        可由被上訴人所提出因製作系爭廣告而支出配音、動畫製作、錄影帶、拷貝
        、翻譯、上字幕、錄音、剪輯、導演、製片、設計製作、ENG製作費等收據
        影本可得證明。而被上訴人既已花費成本製作完成系爭廣告帶，豈有不交付
        上訴人以取得報酬之理？上訴人所謂被上訴人並未交付廣告帶顯違經驗法則
        及論理法則。
    二、上訴人迭經被上訴人以傳真函及存證信函催告給付第二、三期報酬及營業稅
        、拷貝費，上訴人非但拒不給付，反於被上訴人交付系爭廣告錄影帶二個月
        餘後，寄發存證信函以被上訴人尚未交付廣告錄影帶為由，解除系爭廣告製
        作契約。惟被上訴人於上訴人解除契約前早已依契約規定交付系爭廣告帶予
        上訴人指定之桓鉅公司，及桓鉅公司指示之有線電視購物頻道商，有桓鉅公
        司簽收單可稽，同時將廣告帶寄給上訴人，並將發票交付上訴人請款，上揭
        事實復有導演劉文福原審證詞可證，上訴人解除系爭廣告製作契約於法無據
        。
    三、上訴人既已付出十六萬元，若被上訴人果如上訴人所稱未於五月交付廣告錄
        影帶，何以上訴人於六、七月分別接到被上訴人敘明已交付廣告帶並已交付
        發票請求上訴人給付報酬之傳真函，均無向被上訴人主張被上訴人未交付廣
        告錄影帶，亦未曾催告被上訴人交付，反而將被上訴人交付之發票向主管機
        關申報營業稅，且於交付廣告錄影帶二個月餘後，收到被上訴人委請律師函
        要求給付報酬後，始寄發存證信函以被上訴人尚未交付系爭廣告錄影帶為由
        ，解除系爭廣告製作契約，上訴人之主張顯違經驗法則。
    四、上訴人遲至被上訴人起訴請求給付報酬後，次年之一月始以存證信函退回被
        上訴人之發票，然被上訴人既已依約交付廣告帶，上訴人即無理由退回發票
        ，是以被上訴人業將上訴人退回之發票再退回上訴人。
  參、證據：援用原審之立證方法，並補提存證信函影本一件、收據影本三件、統一
      發票影本二十五件、錄音工程表影本四件，及聲請訊問證人郭宗顯、簡錦洪、
      劉文福。
    理  由
一、查本件上訴人公司負責人於起訴後之八十七年十二月八日，變更為乙○○，有其
    公司變更登記事項卡在卷可稽，應准由乙○○聲明承受本件訴訟程序。雖乙○○
    未於原審聲明承受訴訟，原審判決並將變更前之李淑馨列為上訴人之法定代理人
    ，惟上訴人於原審已合法委任乙○○為其訴訟代理人，有委任狀附卷可查，依民
    事訴訟法第一百七十三條前段規定，原審之訴訟程序並不因上訴人變更負責人而
    當然停止，且乙○○既親自實施原審訴訟程序，即無損上訴人之審級利益，兩造
    於第二審程序復未就乙○○未於原審承受訴訟而為爭執，原審此項程序瑕疵應已
    治癒，先予敘明。
二、被上訴人起訴主張上訴人於八十七年四月二十九日委由被上訴人製作「Ｏ含氧美
    白護理面膜」沙灘篇、宴會篇廣告錄影帶二支，並簽訂製作合約書，約定製作費
    四十萬元，付款方式為：簽約三日現金給付百分之四十第一期款項、粗剪完成三
    日內現金給付百分之三十第二期款項、交件後以三十天期票給付剩餘百分之三十
    第三期款項。其後上訴人又指示被上訴人爾後凡與系爭廣告相關之一切事宜均與
    其業主桓鉅公司處理，並與被上訴人約定第二期款延至交件後連同尾款一併給付
    。嗣被上訴人依約製作完成上開廣告錄影帶，並分別於八十七年五月十三日及同
    年六月五日交付予上訴人指定之桓鉅公司，復依桓鉅公司指示於八十七年六月六
    日及八日將上開廣告錄影帶寄給五十四家有線電視購物頻道商及上訴人，並交付
    統一發票向上訴人請款，詎上訴人將該統一發票持以申報營業稅後，竟不依約清
    償第二期款十二萬元、第三期款十二萬元，及營業稅二萬元、拷貝費二萬四千四
    百六十五元，合計二十八萬四千四百六十五元之報酬，為此依兩造所訂合約，訴
    請上訴人如數給付，並加付自八十七年七月五日起至清償日止，按年息百分之五
    計算之遲延利息等情；上訴人則以被上訴人並未依約完成系爭廣告錄影帶之製作
    ，亦未交付該錄影帶予上訴人，上訴人無授權被上訴人逕與桓鉅公司洽商該廣告
    錄影帶之製作或委由被上訴人拷貝錄影帶，被上訴人請求給付報酬為無理由等語
    ，資為抗辯。
三、查被上訴主張上訴人於八十七年四月二十九日委由被上訴人製作「Ｏ含氧美白護
    理面膜」沙灘篇、宴會篇廣告錄影帶二支，並簽訂製作合約書，約定製作費四十
    萬元，付款方式為：簽約三日現金給付百分之四十第一期款項、粗剪完成三日內
    現金給付百分之三十第二期款項、交件後以三十天期票給付剩餘百分之三十第三
    期款項等事實，業據提出製作合約書為證，並為上訴人所不爭，應信為真正。惟
    被上訴人請求上訴人給付二十八萬四千四百六十五元之報酬，及自八十七年七月
    五日起至清償日止，按年息百分之五計算之遲延利息，則為上訴人所拒，並以前
    開情詞置辯。又被上訴人主張兩造約定上訴人應於被上訴人交件後給付上開報酬
    ，則本件應審究者，乃在被上訴人已否依約完成系爭廣告錄影帶之交付？經查：
  (一)當事人主張有利於己之事實者，就其事實有舉證之責任，乃民事訴訟法第二百七
    十七條前段所明定，是被上訴人主張其已交付系爭廣告錄影帶，而得請求上訴人
    給付報酬，自應就此項交付之事實負舉證責任。
  (二)被上訴人主張其已完成系爭廣告錄影帶之製作，並於八十七年五月十三日及同年
    六月五日交付予上訴人指定之桓鉅公司，復依桓鉅公司指示於八十七年六月六日
    及八日將該廣告錄影帶寄給五十四家有線電視購物頻道商及上訴人等情，無非係
    以其提出之製作費用收據、統一發票、錄音工程表、簽收單、交寄大宗限時掛號
    函件存根、交寄大宗掛號包裹執據，及證人即拍攝系爭廣告之導演劉文福之證言
    ，與上訴人於八十七年六、七月間分別接到被上訴人敘明已交付系爭廣告錄影帶
    並已交付發票請求上訴人給付報酬之傳真函，均無向被上訴人主張被上訴人未交
    付廣告錄影帶，亦未催告被上訴人交付，且將被上訴人請款之統一發票持以申報
    營業稅捐之事實為據。
  (三)惟被上訴人所提上開製作費用收據、統一發票、錄音工程表，固記載製作費用之
    支出明細，但其是否即為全部製作費用之支出？並未據被上訴人舉證敘明。且被
    上訴人支出製作費用，並不等同於完成系爭廣告錄影帶之製作及交付，上開證據
    僅能證明被上訴人已為製作費用之支出而已，自無從據以推認被上訴人已依兩造
    約定之本旨，完成系爭廣告錄影帶之製作，並交付該廣告錄影帶予上訴人之事實
    。
  (四)而被上訴人所提上開「簽收單」二紙，固分別記載「茲收到遠圖傳播有限公司於
    五月十三日交付之廣告帶『Ｏ含氧美白護理面膜－沙灘篇』ＶＨＳ－５支、ＢＥ
    ＴＡＣＡＭ－支，共計支，經清點無誤後，予以簽收」、「茲收到遠圖傳播
    有限公司於六月五日交付之廣告帶『Ｏ含氧美白護理面膜－沙灘篇』ＶＨＳ－
    支、ＢＥＴＡＣＡＭ－支，共計支，經清點無誤後，予以簽收」等文義，惟
    其中一紙簽收人項下僅簽「沈」字，另紙則無簽收人之簽署，依其記載形式本無
    從辨識是否確為桓鉅公司相關人員所簽收，且均所載簽收之錄影帶均為「沙灘篇
    」，與被上訴人應交付「沙灘篇」及「宴會篇」各一片之約定亦有不符，而被上
    訴人亦未舉證證明該文書簽名之真正，自不能據以證明被上訴人有將系爭廣告錄
    影帶交付桓鉅公司之事實。
  (五)又被上訴人所提上開交寄大宗限時掛號函件存根、交寄大宗掛號包裹執據，僅記
    載收件人名稱而已，並未標示郵寄內容物之品名數量，亦無法以之證明被上訴人
    有將系爭廣告錄影帶寄交頻道商或上訴人。
  (六)至於證人劉文福雖於原審證稱：「我是受僱拍片Ｏ含氧美白護理面膜的導演，採
    按件計酬方式，系爭廣告是由桓鉅委託被告製作，被告再轉包原告，第一次製作
    會議乙○○有到席，拍片前他都有到席，乙○○因公司另處理他件案件，交代拍
    片的事由我直接跟桓鉅公司接洽，有跟桓鉅討論修改劇本的事情，因客戶不滿原
    先腳本，乙○○叫我跟客戶討論修改，有大致提改交件時間五月底以前，乙○○
    在場同意沙灘篇五月底前交件，交完後續拍第二支，約在六月底以前交件，兩支
    帶子母帶及拷貝帶都有給桓鉅公司，我在交片完成後，工作已完成：：：（有線
    電視購物頻道）有播了一個禮拜，頻道業主認為內容有不妥，後來有再修改過」
    等語，於本院亦證稱：「二支錄影帶是我拍攝，我當初受僱於被上訴人公司擔任
    導演，錄影帶也有製作完成：：：二支片子有拷貝錄影帶」等語。惟證人劉文福
    既係受僱拍攝系爭廣告錄影帶，並受有報酬，衡情系爭廣告錄影帶有無製作完成
    ，與其能否收受導演報酬之利害關係至密，此觀其在本院證述內容，除就「系爭
    錄影帶有製作完成並有拷貝之錄影帶」一項，為確切表示外，其餘有關腳本有無
    修改、交片時期之約定、桓鉅公司與系爭廣告錄影帶之關係、錄影帶之拷貝數量
    、乙○○有無與其接洽、系爭錄影帶有無在頻道商播放等與其能否收受報酬無關
    之事，均一概證稱不復記憶等情，亦可得徵。則於別無佐證情形下，當不能僅憑
    其證言即據為認定事實之基礎。況其於原審所證稱「乙○○交代拍片的事由其直
    接與桓鉅公司接洽」一節，究係乙○○僅交代其與桓鉅公司商討拍攝內容？或兼
    有指示其將系爭廣告錄影帶交付桓鉅公司？亦不明確。而被上訴人亦未舉出證人
    劉文福所證情節確與事實相符之佐證，依上說明，自難以劉文福上開證言證明被
    上訴人之主張。
  (七)此外，被上訴人雖主張上訴人於八十七年六、七月間分別接到被上訴人敘明已交
    付系爭廣告錄影帶並已交付發票請求上訴人給付報酬之傳真函，均無向被上訴人
    主張被上訴人未交付廣告錄影帶，亦未催告被上訴人交付云云，並提出該傳真函
    為證。惟不但為上訴人所否認，並辯稱曾以電話催促被上訴人交付系爭廣告錄影
    帶等語。且被上訴人所提上開傳真函件，亦屬被上訴人自行製作之文書，並無證
    據證明上訴人已經收受，則被上訴人所主張之上開事實，即難信為真正。又被上
    訴人雖不否認有將被上訴人向其請款之統一發票持以申報營業稅捐之事實，惟其
    復辯稱係因前已給付被上訴人訂金十六萬元，被上訴人事後寄達該統一發票，上
    訴人之會計即誤為持以報稅，嗣於本件起訴後發現會計作業錯誤，且該統一發票
    所載金額與被上訴人所收受之十六萬元金額亦有不符，即於同年八十七年十月間
    以交易並未完成，而指示代為作帳之久信稅務會計事務所合格會計師，立即掛號
    退回上開發票及國稅局核定之營業人銷貨退回、進貨退出之折讓證明單，並剔除
    年度該筆進項交易等語。而營業人申報營業稅後，得以銷貨退回或折讓等方式扣
    減銷項稅額，乃營業稅制所承認，此觀加值型及非加值型營業稅法第十五條之規
    定甚明，足見會計實務確有發生將未完成交易之銷項稅額憑證誤列銷項稅額，並
    持以申報營業稅捐之可能，是上訴人上開所辯情節，非屬無據，則上訴人雖曾將
    被上訴人之請款統一發票持以申報營業稅，仍不足遽以認定其已承認被上訴人之
    請款，或被上訴人已依約履行其交付系爭廣告錄影帶之義務。
四、綜上所述，被上訴人上開所舉證據，均不足以證明其已完成交系爭廣告錄影帶之
    交付，則被上訴人主張其已完成交件而得依約請求上訴人給付報酬云云，即屬無
    據。從而，被上訴人訴請上訴人給付第二期款十二萬元、第三期款十二萬元，及
    營業稅二萬元、拷貝費二萬四千四百六十五元，合計二十八萬四千四百六十五元
    之報酬，及自八十七年七月五日起至清償日止，按年息百分之五計算之遲延利息
    ，自有未合，不應准許。原審判命上訴人給付二十八萬四千四百六十五元及自八
    十七年七月五日起至清償日止，按年息百分之五計算之利息，並為假執行之宣告
    ，容有未洽。上訴意旨指摘原判決不當，求予廢棄改判，為有理由，應由本院予
    以廢棄改判如主文第二項所示。
五、至於兩造其餘攻擊防禦及舉證，經審酌後認不影響判決結果，無庸一一論述，附
    此敘明。
據上論結，本件上訴為有理由，依民事訴訟法第四百三十六條之一第三項、第四百五
十條、第七十八條判決如主文。
中　　　華　　　民　　　國　　九十一　　年　　　六　　　月　　二十七　　日
　　　　　　　　　　　　　　　　　民事第六庭審判長法　官　周玫芳
　　　　　　　　　　　　　　　　　　　　　　　　　法　官　黃蓓蓓
　　　　　　　　　　　　　　　　　　　　　　　　　法　官　黃明發
右正本證明與原本無異
本判決不得上訴
中　　　華　　　民　　　國　　九十一　　年　　　七　　　月　　　二　　　日
　　　　　　　　　　　　　　　　　　　　　　　法院書記官　謝梅琴
